【裁判字號】    98,簡上,413
【裁判日期】    980831
【裁判案由】    遷讓房屋
【裁判全文】
臺灣臺北地方法院民事判決             98年度簡上字第413號
上  訴  人  乙○○
訴訟代理人  楊偉奇律師
被上訴人    甲○○
上列當事人間請求遷讓房屋事件，上訴人對於中華民國98年4 月
24日本院臺北簡易庭98年度北簡字第7611號第一審判決提起上訴
，本院於98年8月12日言詞辯論終結，判決如下：
    主      文
上訴駁回。
第二審訴訟費用由上訴人負擔。
上訴人免為假執行之聲請駁回。
    事實及理由
一、被上訴人起訴主張：兩造於民國96年6 月25日簽訂臺北市○
    ○路臺北地下街商場聯合經營契約書，約定被上訴人於訴外
    人芸妮有限公司（芸妮公司）自坐落臺北市中正區市○○道
    ○ 段100 號地下1 樓臺北地下街商場107 號A 店鋪撤櫃後，
    提供該商場104 號、105 號、107 號店鋪予上訴人使用，期
    間自96年7 月1 日起至97年12月30日止。96年7 月1 日至97
    年5 月9 日，被上訴人先提供系爭商場104 號、105 號店舖
    予上訴人使用，上訴人每月應支付顧問費新臺幣（下同）20
    萬元予被上訴人，被上訴人應自97年5 月10日起將107 號A
    店鋪交予上訴人經營管理，兩造應於97年5 月10日就104 號
    、105 號、107 號店舖重新簽訂契約，自97年5 月10日至97
    年12月31日，上訴人應支付予被上訴人之顧問費變更為每月
    40萬元。此外，上訴人應分3 次交付保證金52萬元予被上訴
    人，第一次應交付之保證金24萬元，上訴人已於107 號B 店
    舖簽約時交付，第二次應交付之保證金20萬元，由上訴人於
    系爭契約簽訂時交付，第三次應交付之保證金8 萬元，由上
    訴人於97年5 月10日重新簽訂契約時交付。詎上訴人竟不願
    就107 號店舖與被上訴人重新簽訂契約，承諾願於97年12月
    31日自104 號、105 號店舖遷出，屆期又反悔不願履行，上
    訴人既並不願就104 號、105 號、107 號店舖與被上訴重新
    簽訂契約，原契約又已屆期，兩造間已無契約關係，上訴人
    即不得再占有104 號、105 號店舖，被上訴人自得請求其自
    該等店舖遷出，將之返還予被上訴人。
二、上訴人抗辯：兩造簽訂系爭契約時，已特別合意再為續約3
    年，並維持相同金額之顧問費，故於系爭契約增補書寫加註
    「本合約到期以相同金額再續參年」等語，系爭契約之聯合
    經營期限應至100 年12月31日。而系爭契約前言載明「甲乙
    雙方協議簽訂臺北市○○地○街雜項區104 、105 號店鋪聯
    合經營契約」，足見系爭契約僅就「104 、105 號店鋪」為
    租賃經營之約定，並未包括「107 號店鋪」，須待芸妮公司
    撤櫃，經兩造於97年5 月10日重新簽訂新約時，租賃經營之
    範圍始及於107 號店鋪，系爭契約關於107 號店鋪之約定，
    僅屬預約之性質，尚待本約之簽訂，始生拘束兩造之效力，
    此所以被上訴人於兩造未重新簽訂契約後，仍無異議兌領上
    訴人所交付用以支付104 號、105 號顧問費之支票。兩造既
    已約明系爭契約屆期後以相同金額再續3 年，該契約之標的
    復僅及於104 號、105 號店鋪，此外，亦無任何關於兩造未
    訂定新約系爭契約即行失效之約定，系爭契約自應存續至10
    0 年12月31日，被上訴人請求上訴人自104 號、105 號店鋪
    遷出，並將該等店鋪返還被上訴人，並無理由。
三、本件經原審判決上訴人全部敗訴，上訴人不服，提起上訴，
    聲明求為：(一)原判決廢棄。(二)駁回被上訴人在第一審之訴。
    (三)如受不利之判決，願供擔保，請准宣告免為假執行。被上
    訴人則聲明求為：駁回上訴。
四、兩造不爭執之事項：
  (一)兩造於96年6 月25日簽訂臺北市○○路臺北地下街商場聯合
    經營契約書，約定被上訴人於芸妮公司自坐落臺北市中正區
    市○○道○ 段100 號地下1 樓臺北地下街商場107 號A 店鋪
    撤櫃後，提供該商場104 號、105 號、107 號店鋪予上訴人
    使用，期間自96年7 月1 日起至97年12月30日止。96年7 月
    1 日至97年5 月9 日，上訴人每月應支付顧問費20萬元予被
    上訴人。被上訴人應自97年5 月10日起將107 號A 店鋪交予
    上訴人經營管理，兩造應於97年5 月10日就104 號、105 號
    、107 號店舖重新簽訂契約，自97年5 月10日至97年12月31
    日，上訴人應支付予被上訴人之顧問費為每月40萬元。上訴
    人應分三次支付被上訴人保證金52萬元，第一次應交付之保
    證金24萬元，上訴人已於107 號B 店舖簽約時交付，第二次
    應交付之保證金20萬元，由上訴人於系爭契約簽訂時交付，
    第三次應交付之保證金8 萬元，由上訴人於97年5 月10日重
    新簽訂契約時交付（原審卷第4、5頁）。
  (二)兩造於系爭契約第5 條第1 項約定旁增補書寫加註「本合約
    到期以相同金額再續參年」等語（原審卷第4 頁）。
  (三)兩造並未於97年5 月10日就104 號、105 號、107 號店舖重
    新簽訂契約。
五、得心證之理由：
    被上訴人主張上訴人應將系爭商場104 、105 號店鋪遷讓返
    還被上訴人，為上訴人所否認，並以前詞置辯，是本件所應
    審究者，為系爭契約之聯合經營期間是否延至100 年12月31
    日始告屆滿？茲論述如下：
  (一)按解釋契約，應於文義上及論理上詳為推求，以探求當事人
    立約時之真意，並通觀契約全文，斟酌訂立契約當時及過去
    之事實、交易上之習慣等其他一切證據資料，本於經驗法則
    及誠信原則，從契約之主要目的及經濟價值作全盤之觀察，
    以為其判斷之基礎，不能徒拘泥字面或截取書據中一二語，
    任意推解致失其真意（最高法院96年臺上字第2631號判決意
    旨參照）。經查：
  1.兩造於系爭契約第5 條第3 項約定於97年5 月10日就系爭商
    場104 號、105 號、107 號店鋪重新簽訂契約，同時於同條
    第2 項約定被上訴人應於97年5 月10日將系爭商場107 號A
    店鋪交由上訴人經營管理，如因芸妮公司不依約返還，上訴
    人不得以此為由請求被上訴人賠償，有系爭契約在卷可憑（
    原審卷第5 頁）。以系爭契約簽訂時，被上訴人已將104 號
    、105 號店鋪交付上訴人經營管理，而兩造約定於芸妮公司
    聯合經營期間屆滿翌日即97年5 月10日就104 號、105 號、
    107 號店鋪重新簽訂契約，並約明如因芸妮公司不依約返還
    ，上訴人不得以此為由請求被上訴人賠償，目的在於確認芸
    妮公司是否依約將107 號A 店鋪返還等節觀之，即足見107
    號店鋪是否成為兩造間聯合經營之標的仍繫於芸妮公司是否
    依約將該107 號A 店鋪返還被上訴人及兩造是否重新簽訂契
    約之事實，系爭契約關於107 號店鋪之約定，僅係先就聯合
    經營之標的、顧問費、保證金先為擬定，以為將來簽訂本約
    之張本。至兩造關於104 號、105 號店鋪之權利義務關係，
    其真意應係以兩造是否重新簽訂契約為斷，如重新簽訂契約
    ，即依新訂契約定其權利義務關係，如未重新簽訂契約，則
    兩造間之權利義務關係仍依系爭契約定之，此所以被上訴人
    於97年5 月10日兩造未重新簽訂契約後，何以仍按系爭契約
    第5 條第1 項約定，兌領上訴人所交付用以支付104 號、10
    5 號店鋪顧問費之支票，上訴人抗辯於兩造重新簽訂新約前
    ，107 號店鋪仍非爭契約聯合經營之標的，尚非無據。
  2.兩造事後未就系爭104 號、105 號、107 號重新簽訂契約，
    而系爭契約第5 條第1 項約定旁經兩造增補書寫加註「本合
    約到期以相同金額再續參年」等語，固為兩造所不爭，並有
    系爭契約在卷可憑（原審卷第4 頁）。惟查：關於系爭契約
    之續訂，兩造已於系爭契約第11條加以約定，上訴人如有意
    續約，依該條前段約定，其應於合作期限屆滿3 個月前提出
    續約意願，經被上訴人同意後另訂契約始可，逾期即視同無
    意續約（原審卷第6 頁）。而上開增補約定增訂於系爭契約
    第5 條第1 項關於上訴人96年7 月1 日至97年5 月9 日每月
    應支付顧問費金額之約定旁，其內容僅提及「以相同金額再
    續3 年」，並未約明無庸另訂契約而排除系爭契約第11條之
    適用，觀諸上開增補約定亦明。則自兩造關於系爭契約之續
    訂已另有約定，所為之增補約定增訂於上訴人應支付顧問費
    金額之約定旁，其內容復僅提及以相同金額再續3 年，並未
    約明無庸另訂契約而排除系爭契約第11條之適用等節觀之，
    即足徵上開增補約定僅係就上訴人應支付顧問費之金額在3
    年內予以保障而已，其效力不及於顧問費金額以外之契約條
    件，亦非謂系爭商場聯合經營期間於系爭契約屆期後即當然
    延長3 年，其聯合經營期間仍待兩造另訂契約始得延續，其
    權利義務關係如：保證金、聯合經營期間等，亦待新訂之契
    約加以約定，僅新訂之契約不得調整上訴人每月應支付之顧
    問費金額而已。上訴人既是認兩造於系爭契約屆期後並未另
    訂契約，依上所述，系爭契約已因期間屆滿而消滅，其抗辯
    系爭契約之聯合經營期間應至100 年12月31日始告屆滿等語
    ，自非可採。
  (二)綜上，系爭增補約定僅係就上訴人應支付顧問費之金額在3
    年內予以保障，非謂系爭契約無須另行簽訂即當然延長期間
    3 年，上訴人經營管理104 號、105 號店舖之期間既已屆至
    ，其於期間屆滿後復未與被上訴人另訂契約，其即不得再占
    有該104 號、105 號店舖，被上訴人自得請求其自該等店舖
    遷出，將之返還予被上訴人。
六、從而，被上訴人主張依系爭契約約定，請求上訴人將坐落臺
    北市中正區市○○道○ 段100 號地下1 樓臺北地下街商場10
    4 號、105 號店鋪遷讓返還被上訴人，核屬有據，應予准許
    。原審為被上訴人勝訴之判決，並依職權宣告假執行及為供
    擔保免為假執行之宣告，理由雖有不同，結果並無二致，上
    訴意旨指摘原判決不當，求予廢棄改判，為無理由，應駁回
    其上訴。又本件經原審判決被上訴人全部勝訴，就其勝訴部
    分，原審已依上訴人之聲請，酌定相當之擔保金額宣告免為
    假執行，上訴人於本院復聲明如受不利之判決，願供擔保免
    為假執行，核非必要，其免為假執行之聲請，應予駁回。
七、本件事證已臻明確，兩造其餘攻擊防禦方法及所提證據，核
    與本件判決結果不生影響，爰不另一一論述，併予敘明。
八、結論：本件上訴為無理由，依民事訴訟法第436 條之1 第3
    項、第449 條第1 項、第78條，判決如主文。
中    華    民    國    98    年    8     月    31    日
                 民事第二庭    審判長法  官  朱漢寶
                                     法  官  黃呈熹
                                     法  官  陳秀貞
以上正本係照原本作成。
如對本判決上訴，須於判決送達後20日內向本院提出上訴狀，同
時表明上訴理由，上訴理由須以適用法規顯有錯誤，且所涉及之
法律見解具有原則上之重要性為限，經本院許可後提起第三審上
訴。
中    華    民    國    98    年    8     月    31    日
                                     書記官  劉碧輝


司法院資訊處製作；財團法人民間司法改革基金會備份。
